臺灣桃園地方法院刑事判決　　　　　　　 100年度易字第61號
公　訴　人　臺灣桃園地方法院檢察署檢察官
被　　　告　蕭渭騰
上列被告因恐嚇案件，經檢察官提起公訴（98 年度偵字第28422
號），本院判決如下：
    主  文
蕭渭騰無罪。
    理  由
壹、公訴意旨略以：被告蕭渭騰於民國98年7 月間受翁美燕（另
    經臺灣桃園地方法院檢察署檢察官為不起訴處分）之委託，
    代為索討李訓民積欠翁美燕之債務，被告蕭渭騰於接受前開
    委託後，因未能自李訓民處順利取回債款，竟與姓名年籍不
    詳之成年男子共同基於恐嚇之犯意聯絡，先於98年8 月15日
    下午5 時30分許，共同至李訓民之兄李訓義位於桃園縣龜山
    鄉○○○路之住處內，以「如果不還錢，就要給你們好看」
    等言語恐嚇李邱寶珠及其子李訓義，又於98年8 月25日下午
    1 時30分許，再次至李訓義位於臺北市萬華區○○○路○ 段
    151 號1 之2 號之公司內，以「到底要不要還錢，本來弟弟
    欠錢哥哥就要還錢，如果不還錢，就要一直來找你」等言語
    恐嚇李訓義，末於98年8 月26日凌晨5 時許，在李訓義前開
    住處前，以丟雞蛋及撒冥紙等行為恐嚇李邱寶珠及其子李訓
    義，致使該2 人心生畏懼等語。因認被告蕭渭騰涉有刑法第
    305 條恐嚇罪嫌等語。
貳、按犯罪事實應依證據認定之，無證據不得認定犯罪事實，不
    能證明被告犯罪者，應諭知無罪之判決，刑事訴訟法第154
    條第2 項、第301 條第1 項分別定有明文。又犯罪事實之認
    定，應憑證據，如未能發現相當證據，或證據不足以證明，
    自不能以推測或擬制之方法，作為裁判基礎（最高法院40年
    台上字第86號判例意旨參照）。且認定犯罪事實所憑之證據
    ，雖不以直接證據為限，間接證據亦包括在內，然而無論直
    接證據或間接證據，其為訴訟上之證明，須於通常一般之人
    均不致有所懷疑，而得確信其為真實之程度者，始得據為有
    罪之認定，倘其證明尚未達到此一程度，而有合理之懷疑存
    在而無從使事實審法院得有罪之確信時，即應由法院為諭知
    被告無罪之判決（最高法院76年台上字第4986號判例意旨參
    照）。又告訴人之告訴，係以使被告受刑事訴追為目的，是
    其陳述是否與事實相符，仍應調查其他證據以資審認（最高
    法院52年台上字第1300號判例意旨參照）。
、公訴人認被告蕭渭騰涉有上揭犯行，無非係以證人即告訴人
    李訓義及證人即員警吳佳霖之證述、桃園縣政府警察局龜山
    分局99年2 月22日山警分偵字第0995012433號函附之照片及
    告訴人李訓義於偵訊所提出之照片等為主要論據。訊之被告
    蕭渭騰固坦認有於公訴意旨所指之時、地，受翁美燕之託前
    往找尋李訓民及告訴人李訓義處理債務之事，惟堅詞否認有
    何恐嚇犯行，辯稱：伊沒有為任何恐嚇言語，去告訴人李訓
    義家中，伊並沒有對李訓義及其母李邱寶珠有任何恐嚇言語
    ，去告訴人李訓義公司，是自稱「阿峰」之人帶伊去的，伊
    並沒有說任何讓告訴人李訓義害怕的話，告訴人李訓義家中
    遭人丟擲雞蛋及灑冥紙，並非伊所為，伊也不知情等語。經
    查：
一、細繹證人即告訴人李訓義於警詢時指稱：因伊弟弟李訓民與
    翁美燕間有債務糾紛，翁美燕於98年8 月15日下午5 時30分
    許，第一次唆使5 個不明人士到伊位於桃園縣龜山鄉○○○
    路25號住處向伊催討伊弟弟的債務，第二次時間是98年8 月
    18日上午9 時左右，也是到伊住家來找伊催討伊弟弟的債務
    ，第三次則是到伊址設臺北市萬華區○○○路○ 段151 號1-
    2 樓公司向伊催討伊弟弟的債務，這三次過程中，都對伊恐
    嚇說：要不要還錢，不然你試試看！你弟弟欠錢本來就是要
    來找你這哥哥還錢，不然我們幹嘛來找你。口氣態度很強硬
    ，語帶威脅。3 至5 個人站在伊面前，單單對伊一個人，氣
    勢凌人，像是要把伊吞了似的。來家裡找伊時，伊很害怕高
    齡91歲的奶奶及74歲的媽媽受驚嚇，而心臟病發或併發其他
    疾病；來公司找伊時，讓員工看到這一幕，員工心裡會想說
    ：公司怎麼了？怎會發生有人來公司催討債務這情形，如此
    伊很難對員工交代。經警方提供資料，被告蕭渭騰就是到伊
    住家及公司恐嚇伊之人等語（見臺灣桃園地方法院檢察署98
    年度偵字第28422 號偵查卷宗第19頁、第23頁至第24頁）；
    其於偵訊時則稱：蕭渭騰每次來都另外有帶5 個人來，8 月
    15日伊人在臺北，蕭渭騰跟一個綽號「小安」的人跟伊母親
    說「如果不還錢，就要伊等好看」，伊那一天晚間9 點回到
    家，對方有3 個人衝到伊車上，要伊幫伊弟弟解決債務問題
    ，該等人就是一個吃檳榔，一個裝白臉，一個裝黑臉，然後
    說伊弟弟欠錢欠了這麼久，當哥哥的也是要處理，讓伊覺得
    很害怕。8 月18日那一天，被告等人來的時候，伊等不敢開
    門，就不理被告等人，被告等人等了一下，不堪久候，就離
    開，8 月25日中午12點30分到下午1 點30分之間，被告等人
    打電話到伊公司問伊在不在，過了15分鐘後，大概有5 個人
    來，伊不讓被告等人進來，但是伊公司員工會害怕，因此伊
    就跟伊叔叔到1 樓倉庫，對方有一個叫「小胖」的人，就跟
    伊說到底要不要還錢，如果伊不還錢，就要一直來找伊，跟
    之前一樣，2 個人在那邊把風，一個裝白臉，一個裝黑臉，
    一個在旁邊看且吃檳榔。8 月26日凌晨5 點多，對方就跑到
    伊家中灑冥紙及丟雞蛋等語（見同上偵卷第39頁至第40頁）
    ；其於本院審理時則改稱：98年8 月15日下午5 點30分，在
    伊桃園縣龜山鄉○○○路25號住處內發生何事，因時間比較
    久了，確切時間有點不記得了，但伊知道有一次被告來伊家
    找伊弟弟，被告就客氣的問伊弟弟在不在，伊說伊弟弟不住
    這裡，如果有看到伊弟弟，伊會請伊弟弟跟被告聯絡，此外
    ，被告沒有說其他話，蕭渭騰說：「如果不還錢，就要給你
    們好看」，這句話是對著伊媽媽講，伊是聽伊媽媽口述的。
    伊聽到上開話語不會感到害怕。伊的意思是現在不會害怕，
    但是被告蕭渭騰對伊母親說的當下會害怕。98年8 月25日下
    午1 點30分，伊表弟邱賓峰帶被告蕭渭騰等人到伊公司找伊
    談一下，伊就一個人到樓下去了，另外當場還有伊叔叔李詩
    烈、表弟都在那裡，伊知道被告等人的來意後，被告等人就
    離開了，當時被告蕭渭騰跟伊說希望伊弟弟出面解決債務，
    就只有說這樣而已，伊跟蕭渭騰說伊弟弟的債務請自己找伊
    弟弟解決，伊講完之後，被告等人就離開了。與被告蕭渭騰
    同行之人，並沒有說任何話，或做任何事情，處於上開情境
    中，被告等人之言行，不感到害怕，當時那是在伊公司，伊
    有很多員工在那邊，伊只是覺得有點沒有面子。98年8 月26
    日凌晨5 點，伊母親起床，開門發現有人丟雞蛋及冥紙在門
    口，但是沒有看到是誰丟的，所以也不知道是幾點被丟的等
    語（見本院審理卷第20頁至第22頁）。可知，告訴人李訓義
    前於警詢時指述被告三次均有對其恫稱：要不要還錢，不然
    你試試看！你弟弟欠錢本來就是要來找你這哥哥還錢，不然
    我們幹嘛來找你等語，然於偵訊時及本院審理時則為迥異之
    證述，且於本院審理時，復改稱被告蕭渭騰至其住家及公司
    並無對其為任何恐嚇言語，且不會害怕等語，顯有前後不一
    之瑕疵，是其前開指述，是否可信，已啟疑竇。
二、另觀諸證人李邱寶珠於本院審理時結證：被告有於98年8 月
    15日下午5 時30分至桃園縣龜山鄉○○○路25號伊的住處，
    當時伊看到被告一個人來，其他的伊沒有看到。當時被告是
    到伊家按門鈴，問伊兒子李訓民在不在，被告只有在門邊，
    沒有踏進門，伊回答不在，就馬上把門關起來，只有講到這
    兩句話，好像沒有聽到被告有講「如果不還錢，就要給你們
    好看」。伊跟被告說伊兒子不在，被告就離開了。除此之外
    ，被告沒有跟伊有何接觸。李訓義回家後，伊跟李訓義說有
    人要來找李訓民，但伊沒有講原因，李訓義也沒有問。伊並
    沒有看到是誰到伊家丟雞蛋及撒冥紙，現場也沒有監視錄影
    器。伊家沒有人來這樣找人過，因為被告是陌生人，所以害
    怕，除了是陌生人外，沒有什麼其他原因，讓伊感到害怕等
    語明確（見本院審理卷第57頁至第60頁）。足見被告辯稱，
    其至告訴人李訓義住處，並無為恐嚇言語等語，並非無據，
    應可採信。亦徵告訴人李訓義於警詢指稱：有5 個不明人士
    到伊位於桃園縣龜山鄉○○○路25號住處對伊恐嚇說：要不
    要還錢，不然你試試看等語；其於偵訊時指述：8 月15日蕭
    渭騰跟一個綽號「小安」的人跟伊母親說「如果不還錢，就
    要伊等好看」等語；其於本院審理時證稱：蕭渭騰說：「如
    果不還錢，就要給你們好看」，這句話是對著伊媽媽講，伊
    是聽伊媽媽口述的等語，實難盡信。
三、復參以證人李詩烈於本院審理時結證：98年8 月25日下午1
    時30分，被告至李訓義位於臺北市萬華區○○○路○ 段151
    號之2 號之公司內找李訓義，那天有大約4 、5 個人找李訓
    義，因為伊與李訓義有多年交情，當時伊不知道為什麼有4
    、5 個人要來找李訓義，基於同事情誼，伊陪同李訓義下去
    ，被告與李訓義等人在談一些金錢糾紛，一段時間伊退到後
    面約兩公尺處看著被告與李訓義等人，因為伊認為當時李訓
    義可以掌控局面，而且也沒有什麼立即危險發生，且事不關
    己。伊本身耳朵不是很好，但伊好像有聽到在罵1 個人比較
    多，是女生名字，也不至於是罵，只是講話比較大聲一點，
    約10、20分鐘結束後，被告等人就離開了。在這過程中，那
    4 、5 個人，講話沒有到非常大聲，被告等人在談話時，靠
    的蠻近，沒有必要大聲。伊也沒有聽到有人咆哮，應該不至
    於到有威脅。伊於現場沒有聽到被告對著李訓義講「到底要
    不要還錢，本來弟弟欠錢哥哥就要還錢，如果不還錢，就要
    一直來找你」等語，伊只有聽到李訓義的弟弟欠人家錢的事
    。也沒有聽到在場有任何人，有任何揚言對李訓義不利的話
    ，伊在現場談不上會害怕，只是有不好的感覺，是第一次碰
    到這樣的事情，感覺怪怪的等語綦詳（見本院審理卷第60頁
    背面至第61頁）；證人邱斌峰於本院審理時結稱：伊的外號
    是阿峰（台語），被告去伊表哥李訓義的公司，伊在場。當
    時被告打電話跟伊說，李訓民有欠被告錢，想要去李訓義的
    公司。因為伊一個朋友也認識被告，所以有請伊幫忙帶被告
    去李訓義公司。那時候伊等約在臺北市某地方，被告過來載
    伊，然後伊帶被告等人去李訓義公司，被告等人與李訓義談
    的事情伊不知道。伊帶被告到場後，在旁抽煙。整個談話過
    程大約10、20分鐘，被告等人講完後，伊就自己走了。當時
    伊看到李訓義的表情，沒有很害怕等語屬實（見本院審理卷
    第63頁至第64頁）。衡以證人李詩烈、邱斌峰與被告並非至
    親或摯友，當無甘冒罹於偽證罪重典之危險而袒護被告之動
    機，況證人李詩烈、邱斌峰又分別係告訴人李訓義之叔叔、
    表弟，果被告確有恐嚇告訴人李訓義，證人李詩烈、邱斌峰
    自無迴護外人之可能，堪認證人李詩烈、邱斌峰之上開證詞
    ，洵值信實，足認被告辯稱，其至告訴人李訓義公司，是自
    稱「阿峰」之人所帶去，且沒有說任何讓告訴人李訓義害怕
    的話等語，尚非無憑，而可採信。益徵告訴人李訓義於警詢
    時指稱：被告至伊公司向伊催討伊弟弟的債務過程中，有對
    伊恐嚇說：要不要還錢，不然你試試看！你弟弟欠錢本來就
    是要來找你這哥哥還錢，不然我們幹嘛來找你。口氣態度很
    強硬，語帶威脅。3 至5 個人站在伊面前，單單對伊一個人
    ，氣勢凌人，像是要把伊吞了似的等語，並不足採。
四、至卷附告訴人李訓義於偵訊所提出之照片1 張（見同上偵卷
    第42頁）及桃園縣政府警察局龜山分局99年2 月22日山警分
    偵字第0995012433號函附李訓義住處遭他人丟雞蛋、灑冥紙
    之現場蒐證照片6 張（見同上偵卷第45頁至第48頁），充其
    量僅足證明告訴人李訓義住家確有遭人灑冥紙及丟雞蛋之事
    實，且依證人即告訴人李訓義、證人李邱寶珠之證述，其等
    並未親自見聞何人至其等住家灑冥紙及丟雞蛋乙節明確如上
    ，尚難僅因被告有至告訴人李訓義住處催討債務，而遽認告
    訴人李訓義住家遭灑冥紙及丟雞蛋乙事，即被告所為。
五、另證人翁美燕、李訓民、吳佳霖之證述，卷附之臺北市政府
    警察局萬華分局西園路派出所受理各類案件紀錄表、監視錄
    影畫面翻拍照片2 張、翁美燕與蕭渭騰所簽之委託書、約定
    書影本各1 份、本院桃院興執90年執天字第18586 號債權憑
    證、臺灣板橋地方法院板院通民執公字第26574 號債權憑證
    ，亦無從認定被告有何涉犯恐嚇危害安全罪之犯行。
六、又公訴人雖請求傳喚提供告訴人李訓義於偵訊時所提出之照
    片之證人即桃園縣龜山鄉龜山村村長詹坤土，以證明其所提
    出之照片中，站立之人為何人及拍攝情境，及拍攝之人是否
    有見聞本案發生經過等節。然查，告訴人李訓義於偵訊所提
    出之照片（見同上偵卷第42頁）其中1 人為告訴人李訓義之
    鄰居，1 人為警察，係警察到後，村長詹坤土才至現場並拍
    照，且案發當日係告訴人李訓義之母親李邱寶珠先發現住家
    遭人灑冥紙及丟雞蛋，然並無見聞是何人所為，或有拍攝到
    灑冥紙及丟雞蛋之人等情，業據告訴人李訓義陳述明確，此
    有本院辦理刑事案件電話記錄查詢表1 份在卷足參（見本院
    審理卷第85頁），是本院認公訴人前開之聲請，尚無必要，
    附此說明。
肆、按「刑事訴訟法第161 條已於91年2 月8 日修正公布，其第
    1 項規定：檢察官就被告犯罪事實，應負舉證責任，並指出
    證明之方法。因此，檢察官對於起訴之犯罪事實，應負提出
    證據及說服之實質舉證責任。倘其所提出之證據，不足為被
    告有罪之積極證明，或其指出證明之方法，無從說服法院以
    形成被告有罪之心證，基於無罪推定之原則，自應為被告無
    罪判決之諭知。」最高法院92年台上字第128 號判例意旨參
    照。本件公訴人所提上開證據並不足以證明所指被告蕭渭騰
    涉犯本件恐嚇危害安全罪之犯行，且查無其他積極事證足資
    證明被告蕭渭騰確有公訴人所指犯行。揆諸首揭說明，被告
    蕭渭騰被訴恐嚇危害安全罪部分，自屬不能證明犯罪，即應
    為被告蕭渭騰無罪之諭知。
據上論斷，應依刑事訴訟法第284 條之1 第1 項、第301 條第1
項，判決如主文。
本案經檢察官林郁芬到庭執行職務。
中    華    民    國   100    年     6    月    20    日
                  刑事第七庭  法  官  蔡羽玄
以上正本證明與原本無異。
如不服本判決，應於送達後10日內向本院提出上訴狀（應附繕本
），其未敘述上訴理由者，應於上訴期間屆滿後20日內，補提理
由書狀於本院，上訴於臺灣高等法院。
                              書記官  陳玉芳
中    華    民    國   100    年    6     月    21    日